【裁判字號】    99,交聲,1200
【裁判日期】    990408
【裁判案由】    聲明異議
【裁判全文】
臺灣臺中地方法院交通事件裁定      99年度交聲字第1199號
原處分機關  交通部公路總局臺中區監理所
受處分人即
異  議  人  甲○○
上列受處分人因違反道路交通管理處罰條例案件，對於交通部公
路總局臺中區監理所民國95年3月15日、97年6月6日所為之處分
（中監違字第裁60-G5B001562號、第裁60-HC0000000號違反道路
交通管理事件裁決書）聲明異議，本院裁定如下：
    主    文
異議駁回。
    理    由
一、原處分機關交通部公路總局臺中區監理所係以：異議人即受
    處分人甲○○，於94年1月27日21時02分許，駕駛車牌號碼
    7480-HY號自用一般小客車，在臺中市○○路口，因「併排
    停車」之違規，為臺中市警察局第二分局依道路交通管理處
    罰條例第56條第1項第6款規定舉發，原處分機關於95年3月1
    5日以中監違字第裁60-G5B001562號裁決書處罰鍰新臺幣（
    下同）1200元整。受處分人另於96年9月29日14時00分許，
    在臺中縣沙鹿鎮○○路與光大路口，因「駕照易處逕註仍駕
    駛自小客車」之違規，為臺中縣警察局清水分局依道路交通
    管理處罰條例第21條第1項第4款規定舉發，經原處分機關查
    證後，於97年6月6日以中監違字第裁60-HC0000000號裁決書
    ，改依道路交通管理處罰條例第21條第1項第2款「舉發領有
    機器腳踏車執照駕駛小型車」規定，處罰鍰12000元整，於
    法並無不合等語。
二、本件受處分人聲明異議意旨略以：伊未曾收到註銷裁決書通
    知，且當時並無居住於臺中市○區○○路146巷16號12樓之3
    之地址，對於駕照遭註銷完全不知情，況員警於96年9月29
    日舉發當時，應能馬上核對駕照是否有效，並主動告知，爰
    此聲明異議等語。
三、按受處分人，不服道路交通管理處罰條例第 8條主管機關為
    之處罰，得於接到裁決書之翌日起20日內，向管轄之地方法
    院聲明異議；又交通法庭認聲明異議不合法律上之程式或其
    異議權已經喪失者，應以裁定駁回之，但其不合法律上之程
    式可補正者，應先定期命為補正，逾期不補正者，即予駁回
    ，道路交通管理處罰條例第 87條第1項、道路交通案件處理
    辦法第18條分別定有明文。而上開20日之期間乃法定不變期
    間，如遲誤該期間，法院自應以聲明異議不合法律上程式，
    且屬無從補正，裁定駁回之。次按處理違反道路交通管理事
    件，有關文書送達之程序，依行政程序法之規定，違反道路
    交通管理事件統一裁罰標準及處理細則第 5條亦有明文。而
    行政程序法中對於文書送達，於應受送達人之住居所、事務
    所或營業所為之；於應送達處所不獲會晤應受送達人時，得
    將文書付與有辨別事理能力之同居人、受僱人或應送達處所
    之接收郵件人員，行政程序法第72條第1項前段、第73條第1
    項亦有明定。又受公寓大廈管理委員會僱用之管理員，其所
    服勞務包括為公寓大廈住戶接收文件者，性質上應屬全體住
    戶之受僱人…郵政機關之郵差送達文書於住居所、事務所或
    營業所，不獲會晤應受送達人，而將文書付與上開公寓大廈
    管理員者，為合法送達，至該管理員何時將文書轉交應受送
    達人，對已生之合法送達效力不受影響，最高法院90年度臺
    抗字第86號亦著有裁判可資參照。
四、經查，受處分人自94年8月19日起至98年2月9日止，均設籍
    於「臺中市○區○○路146巷16號12樓之3」，此有卷附臺中
    市南屯區戶政事務所99年2月23日中市南屯戶字第099000098
    1號函、受處分人之全戶戶籍資料查詢結果及遷徙紀錄資料
    查詢結果各乙份在卷足佐，而本件裁決書分別於95年3月17
    日、97年6月13日經郵務機關郵寄至受處分人上開處所，均
    由該大廈管理委員會管理員代收等情，有上開裁決書及送達
    證書影本在卷可證，揆諸前揭說明，自已生合法送達之效力
    。本件處分人於收受上開裁決書後，遲至99年2月9日始具狀
    提出於原處分機關聲明異議，有原處分機關在其上蓋有收文
    章戳之受處分人聲明異議狀附卷可稽，本件聲明異議顯已逾
    法定期限。揆諸前揭法條之說明，受處分人逾期聲明異議，
    其聲明異議即屬不合法律上之程式，且無從補正，應予駁回
    。
五、復按法院受理有關交通案件，關於聲明異議之處理，準用刑
    事訴訟法之規定，道路交通管理處罰條例89條、道路交通事
    件處理辦法第4條第1項定有明文。故法院就起訴之案件，須
    先就程序法上為形式之審理，調查起訴之要件是否具備，再
    進為實體上之審理，若起訴欠缺訴訟要件，即應為程序上之
    判決，無庸審查其實體事項，而為實體判決之必要。查聲明
    異議之法定期間為自收受送達證書翌日起算20日，已如前述
    ；而該法定期間為法院實體判決所須之訴訟要件，故受處分
    人所為之聲明異議期間既已逾越法定期間，顯已欠缺訴訟所
    必須之要件，則依前開說明，本件聲明異議既欠缺訴訟要件
    ，本院即無庸就受處分人聲明原裁定機關所為處分適法與否
    為實體審查，而為實體判決。
六、據上論斷，應依道路交通管理處罰條例第87條第2項，道路
    交通案件處理辦法第18條前段，裁定如主文。
中    華    民    國    99    年     4    月     8    日
                      交通法庭  法  官  劉邦繡
以上正本證明與原本無異。
如不服本裁定，應於收受送達後5日內向本院提出抗告狀。（應
附繕本）
                                書記官  何俞瑩
中    華    民    國    99    年     4    月     8    日

司法院資訊處製作；財團法人民間司法改革基金會備份。
